【裁判字號】    94,簡上,301
【裁判日期】    950516
【裁判案由】    傷害
【裁判全文】
臺灣臺南地方法院刑事判決             94年度簡上字第301號
上  訴  人  臺灣臺南地方法院檢察署檢察官
被      告  丙○○
選任辯護人  曾志青律師
上列上訴人因被告傷害案件，不服本院九十四年度簡字第一九三
四號中華民國九十四年八月二十九日第一審判決（聲請簡易判決
處刑案號：臺灣臺南地方法院檢察署九十四年度核退偵字第二三
七號），提起上訴，本院管轄之第二審合議庭判決如下：
    主  文
原判決撤銷。
丙○○傷害人之身體，處有期徒刑月，如易科罰金，以佰元
折算壹日。
    事  實
一、丙○○與己○○係鄰居關係，己○○因患有老年痴呆症，致
    常有誤闖丙○○住宅情形，長期以來引發丙○○之不滿。嗣
    於民國九十四年四月二日上午八時四十分許，己○○因誤闖
    丙○○臺南市○○路○段三０六號住處遭趕出後遺留拖鞋一
    只在屋內，丙○○將之拾起走向隔鄰三０四號己○○住宅前
    丟還時，見己○○正站在三０四號住家前向鄰人丁○○○投
    訴，丙○○一時腦怒心生不滿，竟基於傷害他人身體之故意
    ，出手掌摑己○○臉頰並將之推倒致其頭部跌撞在地，己○○因而受有頭部外傷、頭皮撕裂傷二公分之傷害。
二、案經代行告訴人甲○○訴由臺灣臺南地方法院檢察署檢察官
    偵查後聲請簡易判決處刑。
    理  由
一、訊據被告丙○○矢口否認有何傷害之犯行，辯稱：伊並沒有
    打己○○，其頭部外傷是自己跌倒造成的云云。惟查，被告
    有於上揭時、地出手掌摑己○○臉頰並將之推倒致頭部跌撞
    在地之事實，業據目擊證人丁○○○於本院審理時到庭證述
    屬實，核與其於警詢、偵查中所陳述之情節相符，復有財團
    法人奇美醫院診斷證明書影本乙紙在卷足憑，雖被告於本院
    審理時有舉其子乙○○為證，而證人乙○○於本院審理時復
    到庭陳稱：伊當時係站在被告屋內往外看，並未看到被告有
    與己○○有何肢體接觸，己○○是要搶丁○○○枴杖自己跌
    倒云云。姑不論證人乙○○係被告之子，其證詞本恐有偏袒
    被告之虞，即從被告自警詢及偵查中均未曾提及當天尚有其
    子乙○○有目擊一事，及乙○○迭於警詢及檢方多次偵查中
    均未現身作證，突於本院審理時始到庭陳稱有目擊事件經過
    ，惟卻又自承其本人一直待在被告屋內並未出現在現場，則
    其證詞是否可信，本有疑問，再徵諸被告於警訊中自稱：是
    己○○要搶丁○○○的手杖，我不讓己○○搶丁○○○手杖
    ，所以【以右手拉開己○○左手】，可能己○○站立不穩跌
    倒碰到地上，剛好地上有一顆石子碰到己○○頭部而流血等
    語（見警訊卷第一頁反面）；於檢方偵訊時則陳稱：己○○
    在外面擋住我，並要用手杖打我，我要阻止她，【所以與己○○發生拉扯】，己○○不小心自己跌倒等語（見臺灣臺南
    地方法院檢察署九十四年核交字第七八號偵查卷第十九頁）
    ；於本院行準備程序中亦供稱：那天是被害人己○○拿拐杖
    要打我，我要搶她拐杖，防止被她攻擊，導致她不小心跌倒
    等語（見本院卷第三六頁），被告迭自警訊、偵查及本院訊
    問時均就被害人如何倒地此重要情節自承：是被害人己○○
    與其發生拉扯中自己跌倒所致，且其與被害人有拉扯之肢體
    接觸行為，然證人乙○○既自稱有目擊事件過程，卻陳證：
    「己○○是要搶丁○○○枴杖自己跌倒」、「未看到被告與
    己○○有何肢體接觸」等語，兩者相較顯然矛盾，益見證人
    乙○○前開所供要係臨訟勾串之詞，不足採信！而被害人己○○當天遭被告掌摑推倒在地前，並未有何攻擊被告之行為
    等情，業據證人丁○○○於本院審理時陳證明確（見本院九
    十五年五月二日審判筆錄第八頁），是被害人既未對被告有
    何現時不法之侵害，從而被告自無由主張有何正當防衛之可
    言。又被害人己○○經此事件後，雖因續發性巴金森氏症、
    多發性腦中風併失智症等而達重大難治之重傷害程度，惟本
    件經送法務部法醫研究所鑑定結果，係認「傷者己○○在九
    十四年四月二日前即患有舊中風、失智症，並常有騷擾鄰居
    、進錯屋、即為老年期精神病態（失智症之一種病態），雖
    於九十四年四月二日與鄰居爭執，並導致頭皮撕裂傷，但在
    電腦斷層並無明顯因頭部外傷導致之硬腦膜上、下腔出血或
    蜘蛛網膜下腔出血，更無實質出血有關外傷之積極證據，無
    法支持九十四年四月二日之頭部有除頭皮傷以外之頭部損傷
    。由蕭女病程研判己○○自九十四年四月二日以後至近期現
    有之狀況為原有病症之病程及結果，與九十四年四月二日之
    傷害應無因果關係」乙節，有法務部法醫研究所九十五年三
    月十日法醫理字第0950000213號函檢送之法醫所（95）醫鑑
    字第0144號法醫文書審查鑑定書一份在卷可憑，足認被害人
    目前之重傷害結果，與被告於九十四年四月二日之行為，並
    無因果關係甚明。從而本件事證明確，被告普通傷害犯行洵
    堪認定。
二、核被告所為，係犯刑法第二百七十七條第一項之普通傷害罪
    。原審予以論罪科刑，固非無見。惟查：被害人己○○為一
    年逾八旬之老婦人，本身並罹有老人失智症等疾病，被告與
    被害人為多年鄰居，明知被害人罹有殘疾年老體弱不堪摔跌
    ，竟驟然對被害人出手掌摑並將之推跌倒地，且在造成被害
    人頭部撞擊地面後，未主動呼叫救護車任令其流血坐視不管
    ，甚而要鄰人丁○○○不要多管閒事，被害人幸因丁○○○
    在現場哭喊，經驚動鄰居幫忙叫救護車始能送醫救護，此並
    據證人丁○○○到庭陳證甚明，是被告行為衡情殊有可議，
    原審僅量處拘役五十日，實有過輕，即有未洽。檢察官依告
    訴人之請求上訴，認被告應依刑法第二百七十七條第二項後
    段之傷害致重傷罪予以論處，雖不足採，惟檢察官依告訴人
    之請求上訴意旨，執此指摘原判決對被告量刑過輕不當，為
    有理由，自應由本院將原判決撤銷改判。爰審酌被告犯罪之
    動機及被害人所受之損傷不輕，迄今未獲合理之賠償，被告
    犯後又不主動叫救護車，若非鄰人因丁○○○之哭喊驚動幫
    忙叫救護車，被害人可能因而失血過多死亡，情節嚴重及其
    犯後猶卸飾犯行未見絲毫悔意之態度等一切情狀，量處如主
    文第二項所示之刑，並諭知如易科罰金之折算標準，以資懲
    儆。
據上論斷，應依刑事訴訟法第四百五十五條之一第一項、第三項
、第三百六十九條第一項前段、第二百九十九條第一項前段，刑
法第二百七十七條第一項、第四十一條第一項前段，罰金罰鍰提
高標準條例第一條前段、第二條，判決如主文。
本案經檢察官戊○○到庭執行職務。
中    華    民    國    95    年    5     月    16    日
                          臺灣臺南地方法院刑事第六庭
                               審判長法  官   張瑛宗
                                     法  官   陳映佐
                                     法  官   徐千惠
以上正本證明與原本無異。
不得上訴。
                                     書記官   方秀貞
中    華    民    國    95    年    5     月    16    日
附錄本案論罪科刑法條
中華民國刑法第277條
(普通傷害罪)
傷害人之身體或健康者，處 3 年以下有期徒刑、拘役或 1 千元
以下罰金。
犯前項之罪因而致人於死者，處無期徒刑或 7 年以上有期徒刑；
致重傷者，處3年以上10年以下有期徒刑。


司法院資訊處製作；財團法人民間司法改革基金會備份。
